【裁判字號】    98,簡,4152
【裁判日期】    981029
【裁判案由】    公共危險
【裁判全文】
臺灣臺北地方法院刑事判決              98年度簡字第4152號
聲  請  人  臺灣臺北地方法院檢察署檢察官
被      告  甲○○
上列被告因違反公共危險案件，經檢察官聲請以簡易判決處刑（
98年度偵字第15840號）後，本院認不宜以簡易判決處刑，改依
通常程序審理，嗣經被告自白犯罪，本院認為宜以簡易判決處刑
，爰不經通常程序，逕以簡易判決處刑如下：
    主    文
甲○○失火燒燬他人所有之鐵皮、隔間鐵皮、塑膠浪板、塑膠袋
外覆、油毛氈、熱水器及雜物，致生公共危險，處拘役拾日，
如易科罰金，以新臺幣壹仟元折算壹日。緩刑貳年。
    事    實
一、甲○○於民國98年1月25日凌晨0時15分許，在臺北市○○區
    ○○路465巷2弄8號4樓頂樓焚燒紙錢祭拜時，本應注意遺留
    火種是否已經熄滅，以避免危險之發生，而依其當時之情形
    ，並無不能注意之情事，詎其竟疏未注意火種是否完全熄滅
    ，隨即自行下樓離去，而於同日凌晨1時38分許，因遺留火
    種引起火災，並延燒毗鄰同巷弄4號頂樓之鐵皮、隔間鐵皮
    、塑膠浪板及塑膠袋外覆及雜物等物品，6號頂樓之鐵皮、
    隔間鐵皮、油毛氈、熱水器及雜物等物品（毀損部分未據告
    訴），致上開物品均受燒而燬損變黑，喪失其區隔、包覆之
    效用並致生公共危險。嗣於同日凌晨1時43分許，經臺北市
    政府消防局信義分隊據報抵達現場灌救，並於同日凌晨1時
    50分許撲滅火勢。
二、案經臺北市政府警察局信義分局報告臺灣臺北地方法院檢察
    署檢察官偵查起訴。
    理    由
一、認定犯罪事實所根據的證據及理由：
（一）被告於警詢、偵查及本院審理時自白前揭犯罪事實等語明
      確（見偵卷第4至5頁、第51至52頁，98年度易字第2764號
      卷第9頁）。
（二）復有臺北市政府消防局98年3月19日北市消調字第0983061
      2600號函暨火災原因調查鑑定書，其鑑定結論研判起火原
      因乃遺留火種致起火燃燒之可能性較大，及現場照片29張
      （見偵卷第22頁背面、第31至45頁）附卷可稽。
（三）按刑法第173條第1項所稱之「燒燬」，係指燃燒燬損之義
      ，亦即標的物已因燃燒結果喪失其效用而言（最高法院87
      年度台上字第1719號判決意旨參照），同法第175條第3項
      亦應為相同之解釋。查被告上述之失火行為，雖均僅使臺
      北市○○區○○路465巷2弄4號頂樓之鐵皮、隔間鐵皮、
      塑膠浪板及塑膠袋外覆及同巷弄6號頂樓之鐵皮、隔間鐵
      皮、油毛氈、熱水器等物品產生燬損，但均已不堪使用而
      喪失其效用，顯已達「燒燬」之程度無訛。再按該條項所
      稱之「致生公共危險」者，乃指危及不特定人或多數人生
      命、身體或財產之狀態，且應以具有理性及判斷力之通常
      人為標準自客觀上而為判斷。查本件被告在自家頂樓焚燒
      紙錢，因遺留火種，導致延燒放置於與其頂樓相連結空間
      之他人物品，在火苗及周遭可燃物品彼此助燃下，火勢當
      有可能擴大四處竄燒，波及旁人生命、身體、財產，且該
      起火點雖位於頂樓，但該頂樓為整棟建築物之一部，並與
      其他建築物之頂樓相連結，僅以鐵皮及塑膠浪板為區隔，
      如火勢未及時控制，對居住於周遭建築物之人之安全自具
      有危險性，是其失火行為顯已致生公共危險，應堪認定。
（五）綜上，被告之自白核與事實相符，應堪採信。本案事證已
      臻明確，被告前揭犯行洵堪認定。
二、論罪科刑的理由：
（一）核被告甲○○所為，係犯刑法第175條第3項之失火燒燬住
      宅等以外之物罪。按刑法上之失火罪，其直接被害法益為
      一般社會之公共安全，雖私人之財產法益亦同受其侵害，
      但本罪係列入公共危險罪章內，自以社會公安之法益為重
      ，此觀於燒燬自己所有物致生公共危險時並應論罪之點，
      亦可得肯定之見解，故以一個失火行為燒燬多家房屋，仍
      只成立一罪，不得以所焚家數，定其罪數（最高法院21年
      上字第391號判例參照）。又刑法上公共危險罪，其所保
      護之法益，重在公共安全，故其罪數應以行為之個數定之
      ，一失火行為所燒燬之對象縱有不同，但行為僅一個，而
      應為整體之觀察，成立單純一罪（最高法院85年度台上字
      第2608號判決參照），故被告因一失火行為，燒燬上開不
      同處所之鐵皮屋頂、隔間鐵皮及塑膠浪板等物品，依前揭
      說明，應僅論以一罪。
（二）量刑理由之說明：
      爰審酌被告因焚燒紙錢，一時不慎釀成災害，致延燒他人
      所有之鐵皮、隔間鐵皮及塑膠浪板等物品，雖未釀成嚴重
      災害，惟其行為已具有高度危險性，致生公共危險，念及
      其犯罪後坦承犯行，態度良好，並已主動與被害人達成和
      解，被害人並表示原諒（見偵卷第6至7頁和解書），且被
      告並無前科紀錄，有臺灣高等法院被告前案紀錄表1份附
      卷可稽，素行良好，併參酌其犯罪之動機、目的、手段、
      所受危害等一切情狀，爰量處如主文所示之刑，並諭知易
      科罰金之折算標準。又被告未曾因故意犯罪受有期徒刑以
      上刑之宣告，已如前述，其過失致罹刑典，犯後已坦承犯
      行，並與被害人達成和解，是經此刑之宣告後，應能知所
      警惕而無再犯之虞，本院因認暫不執行其刑為當，爰依刑
      法第74條第1項第1款之規定，宣告緩刑2年，以勵自新。
三、適用之法律：依刑事訴訟法第449條第2項、第3項，刑法第
    175條第3項、第41條第1項前段、第74條第1項第1款，刑法
    施行法第1條之1第1、第2項前段，逕以簡易判決處刑如主文
    。
四、如不服本判決，應於判決送達後十日內向本院提出上訴狀。
本案經檢察官張世和到庭執行職務。
中    華    民    國    98    年    10    月    29    日
                  刑事第十一庭  法  官  顧正德
上正本證明與原本無異。
如不服本判決應於收受送達後10日內向本院提出上訴書狀，並應
敘述具體理由；其未敘述上訴理由者，應於上訴期間屆滿後20日
內向本院補提理由書（均須按他造當事人之人數附繕本）「切勿
逕送上級法院」。告訴人或被害人如對於本判決不服者，應具備
理由請求檢察官上訴，其上訴期間之計算係以檢察官收受判決正
本之日期為準。
                                書記官  郭錦賢
中    華    民    國    98    年    11    月    2     日
中華民國刑法第175條
（放火燒燬住宅等以外之物罪）
放火燒燬前二條以外之他人所有物，致生公共危險者，處1年以
上7年以下有期徒刑。
放火燒燬前二條以外之自己所有物，致生公共危險者，處3年以
下有期徒刑。
失火燒燬前二條以外之物，致生公共危險者，處拘役或3百元以
下罰金。


司法院資訊處製作；財團法人民間司法改革基金會備份。
